# 子公司向母公司无偿划转股权资产的处理

提问人：快枪 时间：2015-03-27 18:29:37
关于促进企业重组有关企业所得税处理问题的通知财税[2014]109号三、关于股权、资产划转 对100%直接控制的居民企业之间，以及受同一或相同多家居民企业100%直接控制的居民企业之间按账面净值划转股权或资产，凡具有合理商业目的、不以减少、免除或者推迟缴纳税款为主要目的，股权或资产划转后连续 12 个月内不改变被划转股权或资产原来实质性经营活动，且划出方企业和划入方企业均未在会计上确认损益的，可以选择按以下规定进行特殊性税务处理： 想请教下： 1 、母公司之间，或者受同一控制下的子公司之间，无偿划拨股权或资产，划出方是不是只能以划出股权或资产的账面价值入账，而不能确认投资收益，或确认资产销售收入？ 2 、学习了陈老师以前关于无偿划拨的一些解答，对子公司向母公司，视同向母公司作出分配，划出方应依次冲减资本公积、留存收益，那么：(1)如果子公司向受同一控制下的子公司无偿划拨股权或资产，是否也应该视同向母公司作出分配呢处理呢？(2)如果视同向母公司作出分配，为什么子公司不直接减少未分配利润，而要先减少资本公积呢？而且财企[2009]94号：境内证券市场转持部分国有股充实全国社会保障基金实施办法也有规定， 国有股转持给社保基金会和资金上缴中央金库后，相关国有单位核减国有权益，依次冲减未分配利润、盈余公积金、资本公积金和实收资本。感觉财企[2009]94号这样的处理更合适。(3)这里的资本公积，是不是仅指资本溢价，可不可以其他资本公积呢？

回答人：chenyiwei
1 、无偿划转交易通常并不具备商业实质。如果划出方不是划入方的投资者，则划出方按划出资产的账面价值依次冲减资本公积、盈余公积、未分配利润；如果划出方是划入方而投资者，则划出方按划出资产的账面价值转为对划入方的长期股权投资成本。 2 、子公司向受同一控制下的子公司无偿划拨股权或资产，也是视同向母公司作出分配处理。相当于先划转给母公司，母公司随即将其划转给另一子公司。 发现一个有趣的规律：对于子公司向母公司的分配，“财会”文号的文件都是规定依次冲减资本公积、盈余公积、未分配利润，但“财企”文号的文件规定的冲减顺序则相反。 3 、仅限于资本溢价。

提问人：快枪 时间：2015-03-27 23:56:28
陈老师，这个问题，是应作子公司向母公司分配利润，还是母公司收回投资呢？感觉后者的理解似乎更合适些。
另外，对于这个问题子公司的处理，似乎没有明确的财会文有过规定。如果视作利润分配，感觉先冲减留存收益更合理啊。 这样的处理在投资准则同一控制下的投资倒有过类似规定，即投资初始成本与支付的资产或承担的债务账面价值的差额，先冲减资本公积，不足部分再冲留存收益。其他方面未找到有什么依据可以支持这样的处理。

回答人：chenyiwei
母公司收回投资和子公司利润分配这两个方向都可以理解，但习惯上对没有采用利润分配这一法律形式的分配事项，多数还是先冲资本公积，这是受到以前对无偿划转的划出方会计处理规定的影响。

提问人：yemingzhu1980 时间：2015-03-29 08:21:38
陈老师，您 2 楼的答疑当中，“财会文”和”财企文“这两者的区别是什么？谢谢指点。

回答人：chenyiwei
主办单位分别是会计司和企业司。分别是规范会计核算和财务管理的文件，另外财企文号也用于与企业相关的部分财政资金和资产评估行业管理。另外每年发布的非金融企业报表格式文件也是财企文号。

提问人：fushengbin 时间：2015-03-30 10:16:47
陈版，如果母公司将一家企业股权划转给全资子公司，如果按照“划出方是划入方而投资者，划出方按划出资产的账面价值转为对划入方的长期股权投资成本”这个说法，不需要调减母公司的资本公积，而是增加对这家全资子公司的长期股权投资成本？这个说法的出处在哪里啊。

回答人：chenyiwei
这是权益性交易的一般处理原则：投资方调整长期股权投资成本，被投资方调整权益（如资本公积）。该交易并不是母公司与其更上层母公司之间进行权益性交易，所以不影响母公司自身的权益。

提问人：子龙重生 时间：2016-11-20 15:39:52
@chenyiwei 版主您好！这个问题国家税务总局 关于资产（股权）划转企业所得税征管问题的公告 2015-06-09 【 打印本页 】 【 关闭 】 文号： 国家税务总局公告 2015 年第 40 号 提到（三）100%直接控制的母子公司之间，子公司向母公司按账面净值划转其持有的股权或资产，子公司没有获得任何股权或非股权支付。母公司按收回投资处理，或按接受投资处理，子公司按冲减实收资本处理。母公司应按被划转股权或资产的原计税基础，相应调减持有子公司股权的计税基础。 子公司需要冲减实收资本，不知道作为实务财务人员应该如何平衡，希望能得到您的指教，谢谢

回答人：chenyiwei
子公司要冲减实收资本，则需按《公司法》规定办理减资手续，否则不能冲减实收资本，只能冲减资本公积。

提问人：我爱新视野 时间：2017-01-14 22:04:55
请问“财会”“财企”分别是哪几个部门下发的文件？

回答人：chenyiwei
都是财政部发文，但“财会”文号的主办单位是会计司，“财企”文号的主办单位是企业司。除办公厅以外，各司局不得直接对外行文发布规范性文件。

提问人：Alisa_wang 时间：2017-11-21 18:02:02
陈老师，在改制过程中，子公司有些瑕疵资产需要向母公司剥离，那母公司接收这些资产的时候，也是按照收回投资的处理冲减长期股权投资对吗？同样，如果将三级公司股权直接收到母公司，应该也是冲减对相应二级公司的长期股权投资了。但《三去一降一补会计处理中》， （一）划入企业的会计处理。 1.个别财务报表。被划拨企业按照国有产权无偿划拨的有关规定开展审计等，上报国资监管部门作为无偿划拨依据的，划入企业在取得被划拨企业的控制权之日，编制个别财务报表时，应当根据国资监管部门批复的有关金额，借记“长期股权投资”科目，贷记“资本公积（资本溢价）”科目（若批复明确作为资本金投入的，记入“实收资本”科目，下同）。 这里并没有区别划入企业是划出企业的母公司还是兄弟公司，这个如果划入股权的企业是母公司的话，还适用于冲减长期投资吗？还是做资本公积增加？

回答人：chenyiwei
针对“三去一降一补”的特定情况，按该文件规定处理。其他情形，仍按照我们此前的理解处理。

提问人：Alisa_wang 时间：2017-11-22 09:10:32
1 、陈老师，我理解，三去一降一补，也不是狭义仅针这种情况，而是针对国有企业的无偿划转做出的规定。那么，是不是可以理解这种情况，没有考虑到子公司向母公司划转股权的情形？ 2 、如果A集团有B、C两个子公司，将C公司以 2016 年 12 月为基准日划给B公司，交割时间为 2017 年 9 月，那 2017 年的合并报表，应从 2017 年 1 月 1 日开始并是吗？上年同期是不需要重新调整报表，仅调整期初数。 以前我们遇到这种情况时，B公司会按同一控制下企业合并处理，B公司会追溯调整所有同期列报。这是这个规定与同一控制下企业合并的区别吗？

回答人：chenyiwei
2 、B公司仍按同一控制下合并原则处理。

回答人：chenyiwei
1 、三去一降一补的规定不符合权益*易的一般原则。为了显示对该规定的尊重，对于字面上属于该规定适用范围的交易，按该规定执行；其他情况仍执行权益*易的一般会计处理原理。

提问人：呼叫帮助 时间：2017-12-07 22:01:24
发现一个有趣的规律：对于子公司向母公司的分配，“财会”文号的文件都是规定依次冲减资本公积、盈余公积、未分配利润，但“财企”文号的文件规定的冲减顺序则相反。我们在实务中的核算主要是依据“财会文”还是”财企文“？

回答人：chenyiwei
会计核算一般以“财会”文件规定为准。但同时涉及财政财务管理等政策性事项，且“财企”文有具体规定的，则优先执行“财企”文号的规定。